臺灣屏東地方法院刑事判決　　　　　　　100年度訴字第931號
公　訴　人　臺灣屏東地方法院檢察署檢察官
被　　　告　王松齡
上列被告因違反森林法案件，經檢察官提起公訴（99年度偵字第
11426 號），本院判決如下：
    主  文
王松齡無罪。
    理  由
一、公訴意旨略以：被告王松齡基於意圖為自己之不法所有之犯
    意，於民國99年3 月25日前不久，駕駛其與不知情女友潘蓮
    芬合買實際車牌號碼為IA-0703 號而改懸掛其所有經監理站
    逕行註銷之車牌號碼2921-WT 號車牌2 面之自用小客貨車(
    起訴書誤載為自用小貨車) ，攜帶客觀上足以致人死傷之兇
    器鍊子勾等物（詳如附表所示），進入行政院農業委員會林
    務局屏東林區管理處（下稱屏東林管處）所管理非屬保安林
    之恆春事業區第七林班地森林內之屏東縣牡丹鄉○○○段32
    地號（座標位置為X 軸：223526、Y 軸：0000000 ），持上
    開兇器，單獨挖掘竊取生長於上開森林內之主產物七里香1
    株（樹高約2.7 公尺，最大直徑30公分，價值經查定為新臺
    幣〈下同〉337,500 元），得手後，欲變賣供己花用。嗣於
    同年月25日凌晨3 時5 分許，王松齡駕駛上開自用小客貨車
    ，載運其所竊得之上開七里香，行經屏東縣車城鄉○○路段
    某處，為警發現有異而追逐至位於屏東縣車城鄉○○路小溪
    巷旁之「四重溪」旁，王松齡棄車趁隙逃逸，經警在上開自
    用小客貨車上扣得七里香1 株（已發還屏東林管處技術士東
    光良）及如附表編號所示之物品，因認被告王松齡涉犯森林
    法第52條第1 項第6 款之竊取森林主產物，為搬運贓物，使
    用車輛罪嫌云云。
二、按犯罪事實應依證據認定之，無證據不得認定犯罪事實；不
    能證明被告犯罪者，應諭知無罪之判決，刑事訴訟法第154
    條第2 項、第301 條第1 項分別定有明文。次按「認定不利
    於被告之事實，須依積極證據，苟積極證據不足為不利於被
    告事實之認定時，即應為有利於被告之認定，更不必有何有
    利之證據。而認定犯罪事實所憑之證據，雖不以直接證據為
    限，間接證據亦包括在內；然而無論直接或間接證據，其為
    訴訟上之證明，須於通常一般之人均不致有所懷疑，而得確
    信其為真實之程度者，始得據為有罪之認定，倘其證明尚未
    達到此一程度，而有合理性之懷疑存在，致使無從為有罪之
    確信時，即應為無罪之判決。」，最高法院分別著有30年上
    字第816 號、76年臺上字第4986號判例意旨可資參照。犯罪
    事實應依積極證據認定之，無證據不得推定其犯罪事實，又
    事實審法院對於證據之取捨，固有自由判斷之權，但其認定
    犯罪事實，仍應依證據，不能僅因被告之抗辯虛偽，即遽為
    有罪之認定，最高法院亦著有87年臺上字第4689號判決意旨
    可資為參。
三、證據能力之判斷：
    按傳聞法則之重要理論依據，在於傳聞證據未經當事人之反
    對詰問予以核實，乃予排斥，惟若當事人已放棄對原供述人
    之反對詰問權，於法院審判時表明同意該等傳聞證據可作為
    證據，基於證據資料愈豐富，愈有助於真實發現之理念，並
    貫徹刑事訴訟法修法加重當事人進行主義之精神，確認當事
    人對於證據能力有處分權之制度，傳聞證據經當事人同意作
    為證據，法院認為適當者，亦得為證據。另當事人於調查證
    據時，對於傳聞證據表示「沒有意見」、「對於證據調查無
    意見」，而未於言詞辯論終結前聲明異議，應視為已有將該
    等傳聞證據採為證據之同意，此為刑事訴訟法第159 條之5
    定有明文。查被告於本院準備程序及審理中均已表示對於全
    案證據之證據能力均無意見（見本院卷第47頁正面、第69頁
    背面），本院復斟酌該等證據並非非法取得，亦無證明力明
    顯過低之情形，且該等證據與本案待證事項均有相當關聯性
    ，依諸刑事訴訟法第159 條之5 第2 項之規定，堪認該等證
    據，均有證據能力。
四、公訴意旨認被告王松齡涉犯森林法第52條第1 項第6 款之竊
    取森林主產物，為搬運贓物，使用車輛罪嫌，無非以被告於
    警詢及偵查中之供述、證人潘蓮芬及東光良於警詢及偵查中
    之證述、證人楊義正於偵查中之證述、行政院農業委員會林
    務局屏東林區管理處100 年3 月31日屏政字第1006101540號
    函、行政院農業委員會林務局屏東林區管理處100 年4 月7
    日屏恆字第1006610770號函暨所檢附之七里香園藝山價查定
    書、恆春事業區第七林班地七里香被害位置圖、查獲照片10
    幀、屏東縣政府警察局恆春分局扣押筆錄、扣押物品目錄表
    、贓物認領代保管單、車牌號碼2921-WT 號自用小客車車籍
    查詢基本資料畫面及車籍詳細資料報表、車籍查詢基本資料
    、屏東縣恆春事業區第七林班地七里香盜挖位置空照圖、查
    獲及現場照片16幀、查獲位置示意圖等件為其主要論據。
五、訊據被告王松齡固坦承上開車牌號碼IA-0703 號自用小客貨
    車為其與證人潘合芬所合購，而前開業經監理站逕行註銷之
    車牌號碼2921-WT 號之車牌2 面亦確係其所有，然矢口否認
    有何違反森林法之犯行，辯稱：伊當時並沒有駕駛上開自用
    小客貨車去竊取七里香。上揭車牌號碼2921-WT 號之車牌在
    99 年3月25日還沒註銷，是我所有吉普車的車牌，扣案之自
    用小客貨車及上開吉普車於案發時皆放在「茴香戀戀溫泉會
    館」之停車場，但我不知道該吉普車的車牌為何會掛在上開
    自用小客貨車的車上。平常該自用小客貨車是我在使用，鑰
    匙只有1 付，我有交給我女朋友潘蓮芬。扣案之鏈子勾、鐵
    鑿、土造雞爪釘不是我的。扣案之鐮刀、樹剪、剪刀、鋸子
    、尖嘴鉗、小鋤頭都是我的，我在山上有養大夾蟹跟種植釋
    迦、芭樂、荔枝的果園，上開工具都是我工作使用，我都放
    在車牌號碼IA-0703 號自用小客貨車上等語。經查：
  (一)上開實際車牌號碼IA-0703 號自用小客貨車為被告與證人潘
    蓮芬所有，及已經監理站註銷之車牌號碼2921-WT 號車牌2
    面為被告王松齡所有，且上開自用小客貨車由被告使用。另
    上開土地之主產物七里香1 株( 樹高約2.7 公尺，最大直徑
    30公分，價值經查定為337,500 元）於99年3 月25日被竊。
    又警方於99年3 月25日凌晨3 時5 分許，在上開自用小客貨
    車上扣得前揭七里香1 株（已發還屏東林管處技術士東光良
    ）及如附表所示之物。再者，扣案之鐮刀、樹剪、剪刀、鋸
    子、尖嘴鉗、小鋤頭等物亦均為被告所有，並置於上開自用
    小客貨車上之事實，為被告所不爭執( 見本院卷第47頁及第
    47頁背面) ，核與證人東光良於警詢及偵查中所述上開七里
    香失竊之情節相符，復有證人即本案查獲員警楊義正於偵查
    中所證述之查獲過程等節在卷可佐，並有巡佐楊義正所製作
    偵查報告、屏東縣政府警察局恆春分局扣押筆錄、扣押物品
    目錄表、贓物認領代保管單、屏東縣恆春事業區第七林班地
    七里香盜挖位置空照圖、車牌號碼2921-WT 號自用小客車車
    籍查詢基本資料畫面及車籍詳細資料報表、地籍圖謄本、土
    地登記謄本、車籍查詢基本資料各1 份、查獲及現場照片16
    幀、楊義正所繪製查獲現場簡圖、行政院農業委員會林務局
    屏東林區管理處100 年4 月7 日屏恆字第1006610770號函暨
    所檢附之森林被害告訴書、行政院農業委員會林務局屏東林
    區管理處七里香園藝山價查定書、恆春事業區第七林班地七
    里香被害位置圖、查獲照片10張、現場空照圖、行政院農業
    委員會林務局屏東林區管理處100 年3 月1 日屏政字第1006
    101540號函、行政院農業委員會林務局屏東林區管理處100
    年10月3 日屏政字第1006212354號函各1 份附卷可佐( 見警
    卷第1 、23至40頁、偵卷第32、41至48頁、本院卷第56、57
    頁) ，是此部分之事實，應堪認定。
  (二)被告王松齡雖否認有駕駛前開自用小客貨車，並以前詞置辯
    ，惟查：
  1.證人潘蓮芬於偵查中證稱：車牌號瑪2921-WT 號車牌是王松
    齡的，但本案的車輛是我和王松齡合買的。車子是我在99年
    2 月在屏東縣枋寮鄉買的。車子買回來時的車牌我忘了，是
    我和王松齡一起去買，花了17萬，車子牽回去時有車牌，後
    來廠商把車牌拔走，但時間我忘了，事後是賣車的人重新申
    請了車牌號碼IA-0703 號，才重新掛上去。99年3 月份，常
    常都是王松齡在開這臺買回來的車子，我沒有開過，完全沒
    有開等語( 見偵卷第28、29頁) ；又觀之被告於偵查中亦自
    承其女友潘蓮芬並不會誣賴伊等情( 見偵卷第21頁) ，是以
    ，堪認證人潘蓮芬前開證述，應足採信，益徵被告辯稱其於
    案發當時已無駕駛上開自用小客貨車等節，並非事實。
  2.再參以證人楊義正於偵查中證稱：「（問：你在職務報告上
    寫說發現王松齡開車牌號碼2921-WT 號自用小貨車，你如何
    確定那是王松齡開的? ）因為我認識他，認識有一段時間了
    。那時他開車從大梅經過溫泉路，之前就有線報說有人在挖
    七里香，我們就在溫泉路上埋伏，就看到他開著那臺掛著車
    牌號碼2921-WT 號車牌的自用小貨車出來。王松齡是從我們
    右後方開車經過，因為線民有即時通報我們車輛顏色，所以
    我們有轉頭往右後方看，看到王松齡是開這臺掛著車牌號碼
    2921-WT 號的車子，我們一直追逐王松齡到棄車地點，結果
    人就不見。那時燈光還好，我側眼轉頭往右後方看就是王松
    齡，有看到王松齡右半邊的臉。那個挖掘的地點，是線民說
    是在那個地方，我們就去找，就去比對，是相符的。（問：
    王松齡說那段期間，他人都不在屏東？）我看到的就是王松
    齡。」等語( 見偵卷第27、28頁) 。是核之證人楊義正已明
    確證稱查獲當時，被告確實駕駛前開自用小客貨車，並載有
    本件七里香1 株等情，且衡以證人楊義正僅係依法執行公務
    ，又被告雖於本院審理中供稱其曾至證人楊義正所任職之派
    出所鬧事，但並不知悉證人當時有無在場等情( 見本院卷第
    77 頁 背面) ，然此並不足以證明證人楊義正與被告有何仇
    隙，基此，堪認證人楊義正並無故意誣陷被告之必要及故意
    ，從而，足徵證人楊義正上開證述，應足為採。再者，雖證
    人楊義正查獲被告駕駛上開自用小客貨車之時係深夜時分，
    然證人楊義正與被告已認識有一段時間，除經證人楊義正證
    稱如前外，亦為被告所不否認( 見本院卷第77頁正面) ，衡
    情一般人倘若已相識一段時間，縱非正面相遇，但依其人之
    形態、舉止，仍可判別該人是否為其所認識之人。準此，依
    證人楊義正前揭證述觀之，足認被告於警方查獲當時，確實
    駕駛上開自用小客貨車並載運該株七里香無誤。
  3.另證人張議於本院審理中固證稱：我與被告係朋友，在10幾
    、20歲時就認識的。我有在施用第一、二級毒品，被告也有
    施用毒品，因為我看過被告施用毒品，我時常與被告一起施
    用毒品。我去年8 月份被抓之前與被告有一起施用毒品過，
    但實際時間不記得，應該是99年6 月之前。去年3 月時我有
    跟被告常常在一起，應該是有一起施用毒品等語( 見本院卷
    第70頁) ；惟其復於本院審理中證稱：「( 問：99年3 月20
    日到99年3 月25 日 期間你們有無一起施用？）日期不記得
    ，但那段期間我們有在一起。( 問：你們都在何處施用毒品
    ？）水底寮石光見那邊。( 問：是否記得你們有在佳冬鄉一
    起施用毒品？) 我不知道地名。」等語( 見本院卷第70頁背
    面至第71頁正面)， 是證人張議雖證稱其確曾與被告一同施
    用毒品，然其並無法確定時間係何時、何地，是以，自無法
    以證人張議上開證述，即認被告於案發當日確與證人一同施
    用毒品，基此，證人張議上開證述尚不足以資為被告有利之
    認定。
  4.又證人張議於本院審理中雖亦證稱：「( 問：你們於99年6
    月份分手之前，你們2 人有天天在一起嗎？）幾乎。( 問：
    你們從何時開始天天在一起？) 過年後，2 或3 月。( 問：
    當時你們都在那裡？）在石光見，被告的租屋處。（問：是
    否知道被告有女朋友？）知道，但我不知道名字。（問：你
    有無見過被告的女友？）有，這段時間陸陸續續都有來石光
    見找被告。( 問：被告的女友如何到石光見？) 我不知道，
    他們2 人如何離開我也不知道。( 問：是否知道他們離開去
    那裡？）就只有被告女友離開，被告沒有離開。( 問：你從
    99年2 月到6 月間，幾乎天天與被告在石光見那邊？) 是。
    」等語( 見本院卷第71頁背面至第72頁正面) ；然觀之被告
    之女友即證人潘蓮芬於警詢及偵查中分別證稱：我與王松齡
    是同居人關係，有時候住在山上，有時候住在茴香戀戀民宿
    飯店工作室。我和王松齡都在山上，在養大閘蟹，在做筆錄
    前，我最後1 次看到王松齡是3 天前，是在大梅山上工寮看
    到王松齡等語( 見警卷第13頁、偵卷第29頁) 。觀之證人張
    議就被告於案發時間前後位於何處之證述，顯與證人潘蓮芬
    所述不符，是以，證人張議此部分所為之證述，是否為事實
    ，顯有可疑之處，準此，自不得以證人張議此部分具有瑕玼
    之證述遽為被告有利之認定。
  5.綜上，被告辯稱其於案發當時並未駕駛上開自用小客貨車等
    節，顯無足為採。
  (三)然被告縱於案發當日確有駕駛上開自用小客貨車，並裝載本
    件被竊之七里香1 株等情，雖如上述，然此僅足以證明被告
    係駕駛上開自用小客貨車，並搬運贓物即上揭被竊之七里香
    1 株之行為，惟一般持有、搬運贓物之人，非必係自己行竊
    所得，其贓物之來源本有多種之可能性，是否可單以被告駕
    車載運該株七里香之行為，而據此認定該株七里香即係被告
    所竊取之事實，尚有可疑之處。是縱被告上開所辯，並不足
    為採，已經本院審認如前，然揆以前開說明，尚難僅以被告
    之辯解虛偽，遽為被告有罪之認定。
六、綜上所述，被告王松齡前開所辯，並不足為採，業經本院審
    認如前，然被告究否確有前揭公訴意旨所指之竊取七里香1
    株之犯行，觀諸本件公訴意旨上開所提出證明被告竊取七里
    香1 株之證據資料，除證人楊義正前開證述及上開自小客貨
    車上裝載本件七里香外，本院認並無其他證據足資補強證明
    上揭事實，再者，依證人楊義正之證述，僅足以證明被告係
    駕駛上開自用小客貨車，並搬運贓物即上揭被竊之七里香1
    株之行為，本院認尚未達於通常一般之人均不致有所懷疑，
    而得確信被告有為本件起訴意旨所指之竊盜犯罪，已如前述
    ，基此，依罪疑唯輕原則，自不能遽此認定被告確有公訴意
    旨所指之竊取七里香1 株之犯行。此外，檢察官復未提出其
    他積極證據，資以證明被告確有公訴意旨所指之竊取七里香
    1 株之犯行，犯罪即屬不能證明，揆諸前揭法條規定與最高
    法院判例意旨，依法自應為被告無罪之諭知。
據上論斷，應依刑事訴訟法第301 條第1 項，判決如主文。
本案經檢察官王光傑到庭執行職務。
中    華    民    國   100    年    11    月    16    日
                  刑事第三庭    審判長法  官  楊宗翰
                                      法  官  黃姿育
                                      法  官  許瑜容
檢察官得上訴。
以上正本證明與原本無異。
中    華    民    國   100    年    11    月    16    日
                                      書記官  龔惠婷